【裁判字號】    99,易,1559
【裁判日期】    991118
【裁判案由】    違反保護令罪
【裁判全文】
臺灣高雄地方法院刑事判決              99年度易字第1559號
公  訴  人  臺灣高雄地方法院檢察署檢察官
被      告  乙○○
上列被告因違反保護令罪案件，經檢察官提起公訴（99年度偵字
第12793 號），本院判決如下：
    主  文
乙○○犯違反保護令罪，處拘役貳拾日，如易科罰金，以新臺幣
壹仟元折算壹日。緩刑貳年，緩刑期間付保護管束。
    事  實
一、乙○○為丙○○之子、為甲○○之配偶，渠等分別屬家庭暴
    力防治法第3 條第3 款、第1 款所稱之家庭成員關係。又乙○○前因家庭暴力行為，經本院於民國99年1 月27日以99年
    度家護字第13號民事通常保護令裁定，令其不得對丙○○、
    甲○○實施家庭暴力行為，亦不得對丙○○為騷擾之行為，
    保護令有效期間為1 年。詎乙○○明知上開民事通常保護令
    內容，竟猶基於違反保護令之犯意，於99年4 月9 日19時30
    分許，在高雄市○○區○○街216 巷25號住處，當著丙○○
    、甲○○面前，故意命令其女侯喜音不得找丙○○玩，否則
    要打她、在丙○○面前吐痰、將侯喜音寢具全部搬到房門外
    ，以此方式對丙○○、甲○○實施精神上不法侵害及騷擾行
    為，而違反上開保護令。嗣經丙○○、甲○○報警後，始查
    獲上情。
二、案經高雄市政府警察局楠梓分局報告臺灣高雄地方法院檢察
    署檢察官偵查起訴。
    理  由
壹、證據能力部分
一、按被告以外之人於偵查中向檢察官所為陳述，除顯有不可信
    之情況者外，得為證據，刑事訴訟法第159 條之1 第2 項定
    有明文。偵查中對被告以外之人所為之偵查筆錄，性質上係
    屬傳聞證據，惟現階段刑事訴訟法規定檢察官代表國家偵查
    犯罪、實施公訴，依法其有訊問被告之權，證人且須具結，
    而實務運作時，檢察官偵查中向被告以外之人所取得之陳述
    ，原則上均能遵守法律規定，不致違法取供，其可信度極高
    ，職是，本件證人丙○○、甲○○於偵查中檢察官以證人身
    分予以訊問，並經依法具結在卷，且無證據顯示檢察官在偵
    查時有不法取供之情形，亦查無證據顯示有顯不可信之情況
    。是揆諸前揭說明，上開證人於偵查中之證述，均具有證據
    能力。
二、次按被告以外之人於審判外之言詞或書面陳述，除法律有規
    定者外，不得作為證據；被告以外之人於審判外之陳述，雖
    不符刑事訴訟法第159 條之1 至同條之4 之規定，而經當事
    人於審判程序同意作為證據，法院審酌該言詞陳述或書面陳
    述作成時之情況，認為適當者，亦得為證據。當事人、代理
    人或辯護人於法院調查證據時，知有刑事訴訟法第159 條第
    1 項不得為證據之情形，而未於言詞辯論終結前聲明異議者
    ，視為有前項之同意，刑事訴訟法第159 條第1 項、第159
    條之5 分別定有明文。查本判決所引用之各項據以認定事實
    之傳聞性質，被告乙○○及公訴人於本院言詞辯論終結前，
    均不爭執而未曾聲明異議，本院審酌該等言詞及書面陳述作
    成時之情況，並無出於任意性或不正取供，或違法或不當情
    事，且客觀上亦無不可信之情況，堪認為適當，揆諸前開說
    明，依法均有證據能力，合先敘明。
貳、實體部分
一、訊據被告乙○○固坦承有跟侯喜音說不要理丙○○，也有將
    侯喜音之寢具搬到門外之事實，惟矢口否認有何違反保護令
    之犯行，辯稱：伊因為要保護小孩，出於好意，才叫侯喜音
    不要理丙○○的，伊並沒有跟侯喜音說若找丙○○玩就要打
    她，又伊當時因為被丙○○嚇到，含在口中之戒煙片噎到卡
    在喉嚨，才咳出掉到地上的，伊並沒有吐痰在地上，再伊將
    寢具搬到門外是因為要整理房間云云（見本院卷一第12頁至
    第12頁反、第23頁反）。
二、經查：
（一）被告為被害人丙○○之子、為被害人甲○○之配偶，而本
      院曾於99年1 月27日以99年度家護字第13號民事通常保護
      令裁定，令其不得對被害人丙○○、甲○○實施家庭暴力
      行為，亦不得對被害人丙○○為騷擾之行為，保護令有效
      期間為1 年，該裁定並於99年1 月29日送達被告本人等情
      ，為被告所不否認，且有上開民事通常保護令、高雄市政
      府警察局楠梓分局保護令執行紀錄表各1 紙在卷足憑（見
      高雄市政府警察局楠梓分局警卷第15頁至第17頁），復經
      本院依職權調取99年度家護字第13號民事通常保護令案件
      全卷核閱屬實，是此部分事實，堪以認定。
（二）上揭犯罪事實，業據被害人丙○○於警詢時指稱：被告於
      99年4 月9 日19時30分許，在高雄市○○區○○街216 巷
      25號住處，故意在伊面前叫侯喜音不可找伊玩，否則就要
      打她，而且還故意在伊面前吐痰在客廳的地板上，伊認為
      被告是故意騷擾伊等語（見高雄市政府警察局楠梓分局警
      卷第7 頁）；於偵查中復證稱：被告於99年4 月9 日19時
      30分許，在家中故意在伊面前吐痰，並且跟侯喜音說如果
      找伊玩，就要打她，而且這些事情都不只發生1 次等語（
      見99年度偵字第12793 號偵卷第12頁）甚為明確，核與被
      害人甲○○於警詢時指述：被告於案發當天故意在伊面前
      叫侯喜音不可以找被害人丙○○玩，還故意將侯喜音的寢
      具全部搬到房門外，伊認為被告是故意騷擾伊等語（見高
      雄市政府警察局楠梓分局警卷第10頁）相符，參以被告自
      承有跟侯喜音說不要理被害人丙○○、有將戒煙片咳出掉
      落地面，也有將侯喜音之寢具搬到門外之客觀事實，堪認
      被告確有於被害人丙○○、甲○○面前，故意命侯喜音不
      得找被害人丙○○玩，否則要打她、故意在被害人丙○○
      面前吐痰及故意將侯喜音之寢具搬到門外，而藉以擾亂被
      害人丙○○、甲○○作息，使渠等生活狀態陷於不安之行
      為至明。至被告雖辯稱係因噎到始欲咳出戒煙片、係為打
      掃房間始搬動寢具云云，然如係噎到，何以直接吐於客廳
      地板上？何需在被害人丙○○面前吐出？又如僅係為打掃
      房間，何以將全部寢具搬出房外？亦徵被告係藉此而欲擾
      亂被害人丙○○、甲○○之心理及生活安寧甚為明確，是
      被告上開所辯，顯係事後卸責之詞，委無可取。
（三）綜上所述，本件事證明確，被告犯行堪以認定，應予依法
      論科。
三、論罪科刑部分
（一）按家庭暴力防治法所稱「家庭暴力」，係指家庭成員間實
      施身體或精神上不法侵害之行為；又同法所稱之「騷擾」
      ，謂任何打擾、警告、嘲弄或辱罵他人之言語、動作或製
      造使人心生畏怖情境之行為，家庭暴力防治法第2 條第1
      款、第3 款分別定有明文。而所謂精神上不法之侵害，包
      括以謾罵、吼叫、侮辱、諷刺、恫嚇、威脅之言詞語調脅
      迫、恐嚇被害人，甚至以自殺、脅迫被害人為不想作之事
      ，及干擾被害人之生活作息、社會關係，或以言語傷害被
      害人之自尊及否定其感受、想法，或其他足以引起人精神
      痛苦之精神虐待及性虐待等行為，詳言之，若某行為已足
      以引發相對人心裡痛苦畏懼之情緒，應即該當「精神上不
      法侵害」之行為，且因家庭暴力行為多有長期性、習慣性
      、隱密性、連續性之特徵，家庭成員間關係密切親近，對
      於彼此生活、個性、喜惡之了解為人際網絡中最深刻者，
      於判斷某一行為是否構成「精神上不法侵害」時，除參酌
      社會上一般客觀標準外，更應將被害人主觀上是否因加害
      人行為產生痛苦恐懼或不安之感受納入考量。至所謂騷擾
      ，係指任何打擾、警告、嘲弄或辱罵他人之言語、動作或
      製造使人生畏怖情境之行為，使他人因而產生不快不安之
      感受。查被告明知本院核發上開民事通常保護令裁定其不
      得對被害人丙○○、甲○○實施身體或精神上之不法侵害
      行為，亦不得對被害人丙○○為騷擾之行為，猶於保護令
      有效期間內為上開行為，對被害人等實施上開行為，足以
      表徵被告有藉以擾亂被害人等之心理及生活安寧之意，且
      就被害人丙○○、甲○○而言，亦因遭干擾作息，使渠等
      精神上及生活狀態陷於不安，處於備受困擾難安而無法平
      靜之狀態，業如上述，顯已構成家庭暴力防治法中之「精
      神上不法侵害」、「騷擾」之行為。是核被告乙○○所為
      ，係犯家庭暴力防治法第61條第1 款、第2 款之違反保護
      令罪。又被告上開行為雖同時違反同一保護令裁定所禁止
      之2 款行為，然家庭暴力防治法第61條所定之違反保護令
      罪，其立意係在處罰行為人違反保護令裁定之行為，且法
      院依該法規定核發保護令，保護令內之數款規定，均屬同
      一保護令內容，僅係將其違犯情形逐一列舉，因其係違反
      「同一保護令」上所禁止之數款行為，應屬單純一罪，不
      因違反裁定禁止內容有數款，而為不同之行為數或罪數認
      定，亦非想像競合犯，是被告上開犯行，仍以一違反保護
      令罪論處。
（二）爰審酌被告與被害人間分為父子及夫妻關係，未能互相尊
      重、體諒，和平理性共營生活，明知上揭保護令之內容及
      效力，竟仍漠視於此，而對被害人等實施如事實欄所載之
      家庭暴力及騷擾行為，造成被害人等精神上莫大痛苦，所
      為實不足取，惟念及本件造成之損害尚非重大，兼衡被告
      犯罪之動機、目的，及其智識程度、生活狀況等一切情狀
      ，量處如主文所示之刑，並諭知易科罰金之折算標準，以
      示懲儆。又被告未曾因故意犯罪受有期徒刑以上刑之宣告
      ，有臺灣高等法院被告前案紀錄表在卷可參，其因一時失
      慮，致罹刑典，犯後雖飾詞狡辯，未能坦承犯行，惟考量
      本件犯罪情節輕微，被害人丙○○於警詢時復表明不願提
      起告訴（見高雄市政府警察局楠梓分局警卷第7 頁），被
      告經此偵審程序之教訓後，當知所警惕而無再犯之虞，是
      上開所宣告之刑，本院認以暫不執行為適當，爰併予宣告
      緩刑2 年，以啟自新，並依家庭暴力防治法第38條第1 項
      之規定，於緩刑期間內付保護管束。
據上論斷，應依刑事訴訟法第299 條第1 項前段，家庭暴力防治
法第61條第1 款、第2 款、第38條第1 項，刑法第11條、第41條
第1 項前段、第74條第1 項第1 款，判決如主文。
本案經檢察官鄧怡君到庭執行職務。
中    華    民    國    99    年    11    月    18    日
                  刑事第七庭    審判長法  官  陳  箐
                                      法  官  廖華君
                                      法  官  簡佩珺
以上正本證明與原本無異。
如不服本判決應於收受送達後十日內向本院提出上訴書狀，並應
敘述具體理由；其未敘述上訴理由者，應於上訴期間屆滿後二十
日內向本院補提理由書（均須按他造當事人之人數附繕本）「切
勿逕送上級法院」。
中    華    民    國    99    年    11    月    18    日
                                      書記官  蕭家玲
附錄犯罪科刑法條：
家庭暴力防治法第61條
違反法院依第14條第1 項、第16條第3 項所為之下列裁定者，為
本法所稱違反保護令罪，處3 年以下有期徒刑、拘役或科或併科
新臺幣10萬元以下罰金：
一、禁止實施家庭暴力。
二、禁止騷擾、接觸、跟蹤、通話、通信或其他非必要之聯絡行
    為。
三、遷出住居所。
四、遠離住居所、工作場所、學校或其他特定場所。
五、完成加害人處遇計畫。

司法院資訊處製作；財團法人民間司法改革基金會備份。
